【裁判字號】    88,上訴,2700
【裁判日期】    890608
【裁判案由】    偽造文書等
【裁判全文】
臺灣高等法院臺中分院刑事判決                  八十八年度上訴字第二七○○號
    上  訴  人  臺灣台中地方法院檢察署檢察官
    上  訴  人
    即  被  告  辛○○
    選任辯護人  陳亦奇
    被      告  庚○○
                癸○○
                丙○○
                己○○
右上訴人等因被告等偽造文書等案件，不服台灣台中地方法院中華民國八十八年十月
五日第一審判決（民國八十八年度訴字第五五一號，起訴案號：台灣台中地方法院檢
察署民國八十七年度偵字第二二六三九號、民國八十八年度偵字第二一六四號），提
起上訴，本院判決如左：
    主      文
原判決關於辛○○、庚○○、癸○○部分均撤銷。
辛○○共同以乘他人急迫貸以金錢，而取得與原本顯不相當之重利為常業，處有期徒
刑貳年陸月。扣案如附表一所示之印章各壹枚、如附表二、三所示之物及「台中市○○路○段十三之七號」長戳章壹枚暨顧客存根顧客簽名欄偽造「宋碧蓮」之署押各壹
枚均沒收。
庚○○共同以乘他人急迫貸以金錢，而取得與原本顯不相當之重利為常業，處有期徒
陸月，緩刑參年。顧客存根顧客簽名欄偽造「宋碧蓮」之署押各壹枚均沒收。
癸○○行使偽造私文書，足以生損害於他人，處有期徒刑參月，緩刑貳年。顧客存根
顧客簽名欄偽造「宋碧蓮」之署押各壹枚均沒收。
其他上訴駁回。
    事      實
一、庚○○、癸○○均素行尚稱良好，未曾受有期徒刑以上刑之宣告，辛○○自民國
    八十七年七月間起，陸續在各大報紙上刊登廣告，以每份各類所得扣繳暨免扣繳
    憑單（以下簡稱扣繳憑單）新台幣（下同）五千元，每代辦一張信用卡收取該信
    用卡額度二成費用之價格，販售偽造之扣繳憑單及代辦信用卡，欲購買扣繳憑單
    及委由辛○○申辦信用卡之客戶以報載電話與辛○○約定會面地點，由辛○○前
    往收取客戶之身分證影本並留下聯絡電話，辛○○取得客戶之身分證影本後，即
    基於變造特種文書之概括犯意，以其預先刻好之「台中市○○路○段十三之七號
    」章，蓋用於該等身分證影本之住遷註記欄後再加以影印，而連續變造該等身分
    證影本，足以生損害於各該身分證持有人，俾銀行核發信用卡後可由其先取得，
    其得於交付信用卡予客戶時收取代辦信用卡之費用。辛○○於八十七年八月間，
    復基於概括之犯意，在台中市委由不知情之刻印業者，偽造如附表一所示之各公
    司、商號及私人之印章，蓋用於在職證明書上，委由台中市不知情之電腦打字行
    將向其購買扣繳憑單客戶之姓名、身分證號碼、住址，填載於在職證明及其預先
    影印之空白扣繳憑單影本上所得人部分，而連續偽造如附表一所示各公司、商號
    或個人名義之在職證明及扣繳憑單，均足以生損害於如附表一所示各公司、商號
    及個人。而辛○○於前述時間另經營「信用卡借款」業務，其方式係由辛○○陪
    同急迫需用款而欲借款之客戶持信用卡至各大百貨公司或各大賣場刷卡購買物品
    ，辛○○再以刷卡金額七五折之價格向客戶收購貨物轉售牟利，藉以取得與原本
    顯不相當之重利，而恃以維生，以之為常業。迨八十七年十月十四日，癸○○因
    急需用錢，於自由時報看見辛○○所刊登「卡，非本人可0000000」之廣
    告後，即與之聯絡，並約定在台中市○○路○段六二五號家樂福商品賣場見面，
    辛○○偕同其配偶即與之有常業重利之共同犯意聯絡之庚○○前往，而癸○○則
    持其不知情之配偶林碧蓮之中國信託商業銀行信用卡至上開地點，擬以信用卡借
    款之方式向辛○○借款，癸○○、辛○○及庚○○即基於意圖為自己不法所有及
    行使偽造私文書之共同犯意聯絡，由庚○○持林碧蓮之信用卡進入該家樂福商品
    賣場，分別於同日下午一時五分許及同日下午一時十五分許，先後二次接續以林
    碧蓮之名義刷卡購買香煙各三萬二千七百四十元及九千四百元，結帳時並由庚○○持林碧蓮之信用卡刷卡，並假冒林碧蓮本人在信用卡付款存根處偽造「宋碧蓮
    」之署押，並持以交付該賣場之人員而行使，致使該賣場之人員陷於錯誤而交付
    前述之香煙，致使「宋碧蓮」有受追償之虞，足生損害於宋碧蓮，而癸○○因此
    即可貸得三萬一千元，惟於八十七年十月十四日下午一時五十分許，在台中市○○路○段六二五號家樂福商品賣場為警查獲，並由辛○○帶同警員前往台中市○○路○段二六八巷六號住處，扣得如附表一所示偽造之印章，辛○○因犯罪所得
    而屬其所有變造之身分證影本一袋、偽造扣繳憑單一袋、偽造在職證明書一袋、
    內裝有偽造扣繳憑單、在職證明及變造身分證影本之灰色資料夾一本、內裝有偽
    造之扣繳憑單、在職證明及變造身分證影本之深綠色資料夾一本、內裝有偽造之
    扣繳憑單、變造身分證影本之淺綠色資料夾一本，及其所有預備犯罪之空白扣繳
    憑單一袋及前述淺綠色資料夾內之空白在職證明及員工職務證明書等物（詳如附
    表二、三所示）而查出上情。
二、案經台中市警察局第四分局移送台灣台中地方法院檢察署檢察官偵查起訴。
    理    由
甲、上訴人即被告（以下簡稱被告）辛○○及被告庚○○、癸○○部分：
一、右揭事實，業據被告辛○○於本院審理時供明在卷，而被告癸○○、庚○○對於
    右開時、地以林碧蓮之信用卡去刷卡消費之事實，固均供承不諱，惟均弗承有何
    不法之情事，被告癸○○辯稱其持用林碧蓮之信用卡有經過林碧蓮之同意云云，
    而被告庚○○則以伊僅於八十七年十月十四日下午，因被告癸○○係持用其配偶
    林碧蓮之信用卡欲向被告辛○○辦理信用卡借款，始由其代為刷卡簽名，其餘並
    未參與，亦不知情云云；然查林碧蓮固證稱有同意被告癸○○使用其信用卡等語
    ，然林碧蓮亦陳稱被告癸○○持其信用卡向地下錢莊借款，伊不知情諸語（見偵
    字第二二六三九號卷第二十二、四十九頁），稽諸被告癸○○於偵查中供承其持
    林碧蓮之信用卡予被告辛○○刷卡消費，須在帳單上消費，而林碧蓮對於刷卡簽
    名乙事並不知道等情（同見上開卷第五十一頁），足見渠等上揭辯解，應係圖卸
    刑責之詞，自難憑信；此外，尚據證人林碧蓮證述在卷，並有剪報影本、顧客存
    根、領據等件在卷可考，又有如事實欄所載之物扣案可資佐證，從而事證明確，
    被告辛○○、庚○○、癸○○等之犯行均堪認定，各應予依法論科。
二、查被告辛○○偽造、變造扣繳憑單、在職證明及國民身分證，自足以生損害於各
    該遭偽造、變造者。而被告辛○○、庚○○、癸○○共同偽造「宋碧蓮」名義而
    刷卡消費，致使宋碧蓮有受追償之虞，自足生損害於宋碧蓮。另被告辛○○於右
    述時間，同時於報紙上刊登廣告，經營信用卡借款，藉以牟取與原本顯不相當之
    重利，而被告庚○○復於上開時、地同往刷卡消費，彼等均有以之為常業而賴以
    維生，應可認定。至被告癸○○係因急需用錢始以上述方式向被告辛○○貸款乙
    節，亦據其於警訊時供明無訛，則被告癸○○係急迫用錢始向被告辛○○借款，
    應可認定。核被告辛○○所為，係犯刑法第二百十二條之變造特種文書罪、同法
    第三百四十五條之常業重利罪、同法第二百十六條、第二百十條之行使偽造私文
    書罪及同法第三百三十九條第一項之詐欺取財罪。另被告庚○○所為，則係犯刑
    法第三百四十五條之常業重利罪、同法第二百十六條、第二百十條之行使偽造私
    文書罪及同法第三百三十九條第一項之詐欺取財罪，而被告癸○○所為，則犯同
    法第二百十六條、第二百十條之行使偽造私文書罪及同法第三百三十九條第一項
    之詐欺取財罪。至被告辛○○利用不知情之人偽造如附表一所示之印章，係屬間
    接正犯，然此係偽造在職證明之部分行為，自不另論罪。至被告辛○○先後多次
    偽造私文書及變造特種文書之犯行，時間緊接，所犯復為構成要件相同之罪，顯
    均係基於概括之犯意反覆為之，皆為連續犯，各應以一罪論，並均依法加重其刑
    。又被告辛○○、庚○○、癸○○共同偽造「宋碧蓮」署押之行為，乃彼等該部
    分偽造私文書之低度行為，而渠等偽造後復持以行使，彼等偽造之低度行為，應
    為行使之高度行為所吸收，均不另論罪。至被告辛○○連續偽造私文書之行為，
    既應以一罪論，自應為行使偽造私文書之高度行為所吸收，併予敘明。另被告辛○○、庚○○、癸○○共同偽造「宋碧蓮」之署押而行使偽造私文書以詐取財物
    部分，雖有先後二次，但係接續為之，且被告癸○○本係利用該刷卡行為而辦理
    借款，當係本於單一之犯意而接續為之，屬接續犯之實質一罪，併予敘明。又被
    告辛○○與被告庚○○就彼等所犯常業重利罪部分，暨被告辛○○、庚○○、癸○○就彼等所犯行使偽造私文書、詐欺取財罪部分之犯行，渠等彼此間各有犯意
    聯絡及行為分擔，已據被告辛○○、庚○○、癸○○供明在卷，各均為共同正犯
    。至被告辛○○、庚○○、癸○○所犯上開各罪間，均各有方法結果之牽連關係
    ，屬裁判上一罪，被告辛○○、庚○○部分，各應從一重之刑法第三百四十五條
    之常業重利罪處斷，被告癸○○部分則應從一重之刑法第二百十六條、第二百十
    條之行使偽造私文書罪處斷。至被告庚○○、癸○○所犯刑法第二百十六條、第
    二百十條行使偽造私文書部分之犯行，上訴人即檢察官（以下簡稱檢察官）起訴
    意旨認係犯同法第二百十條之偽造私文書罪，此部分起訴法條尚有未洽，應酌予
    變更。至被告辛○○、庚○○所涉刑法第三百四十五條常業重利罪之犯行，固未
    據檢察官於證據並所犯法條欄內引用刑法第三百四十五條之法文，但彼等該部分
    之犯行，與檢察官起訴渠等所涉偽造文書、詐欺取財部分之犯行，具有方法結果
    之牽連關係，屬裁判上一罪之關係，亦為起訴效力所及，本院自得併予審理，附
    此敘明。又檢察官起訴意旨認被告辛○○、庚○○、癸○○右揭犯罪事實部分均
    尚涉有刑法第二百十七條之偽造署押或印章之罪嫌，然此部分各為彼等偽造文書
    之部分行為，自不另論罪，業如上述，故不另為無罪之諭知。公訴意旨另以被告
辛○○尚偽造前述灰色資料夾內另有之台中市稅捐稽徵處八十六年地價稅繳款書
    、房屋稅繳款書、戶口名簿、台中市中正地政事務所土地所有權狀、建築改良物
    所有權狀、台中市霧峰地政事務所地價證明書及土地登記簿謄本、立竣有限公司
    薪資單、全民健康保險卡影本、亞太商業銀行綜合存款存摺影本郵政存簿儲金儲
    金簿影本、中國信託商業銀行活期儲蓄存款存摺、國有基地租賃契約影本、勞工
    保險卡、八十七年度台南縣稅捐稽徵處房屋稅繳款書，淺綠色資料夾內另裝統一
    發票影本、綜合所得稅各類所得資料查詢、勞工保險卡影本、深綠色資料夾內另
    有房屋租賃契約書正本、信用卡申請書三件（連同信封）、戶口名簿、萬泰商業
    銀行期儲蓄存款存摺、八十六年度台中縣稅捐稽徵處房屋稅繳款書、黃振明護照
    影本連同存摺影本二份、基隆市安樂地政事務所土地所有權狀、建物所有權狀、
    勞工保險卡、台中縣豐原地政事務所土地所有權狀、建築改良物所有權狀、台中
    市第九信用合作社支票存款往來抄簿影本、彰化銀行活期儲蓄存款存摺、台中縣
    霧峰地政事務所土地所有權狀、建築改良物所有權狀等物，並偽造如附表四所示
    之印章，因認被告辛○○此部分尚涉有刑法第二百十六條、第二百十條、第二百
    十一條之罪嫌云云，然質諸被告辛○○堅決否認有此部分之犯行，而該等文件並
    非偽造之文書，此有各該文件扣案可稽，核與本案無關，而附表四編號１至３所
    示之印章，被告辛○○否認係其所偽造，且該三枚印章與附表四編號４所示之印
    章，均難認與本案有何關聯，尚難認遽以刑責相加於被告辛○○，但因檢察官認
    被告辛○○此部分所涉之罪嫌，與上開論罪科刑部分之犯行，具有方法結果之裁
    判上一罪關係，爰不另為無罪之諭知。原審就被告辛○○部分予以論罪科刑之判
    決，暨就被告庚○○、癸○○部分均為無罪之判決，固非無見，但查被告辛○○
    所為，其中該當於刑法第三百四十五條之常業重利部分之犯行，與檢察官起訴被
    告辛○○涉嫌偽造文書等部分之而經論罪科刑部分之犯行，具有方法結果之裁判
    上一罪之關係，亦為起訴效力所及，然原審未併予審理，自有違誤；次查被告辛○○於右揭時、地擬放款予被告癸○○時，明知被告癸○○係持其配偶林碧蓮之
    信用卡而刷卡借款，並偕同被告庚○○同往持林碧蓮之信用卡刷卡消費，顯見被
    告辛○○、庚○○就被告辛○○所經營之信用卡借款之常業重利部分之犯行，互
    有犯意聯絡及行為分擔，且被告辛○○、庚○○、癸○○就持林碧蓮之信用卡冒
    名消費乙節，亦互有犯意聯絡及行為分擔，自各應同負共同正犯之刑責，然原審
    就被告庚○○、癸○○部分，均為無罪之判決，尚有未合；復按被告辛○○、庚○○、癸○○共同於顧客存根顧客簽名欄內偽造「宋碧蓮」之署押各壹枚，原審
    未併依刑法第二百十九條之規定予以宣告沒收，於法亦有違誤；未查被告辛○○
    所犯上開各罪間，互有方法結果之牽連關係，但原審竟認被告辛○○所犯刑法第
    二百十條之偽造私文書罪及同法第二百十二條之變造特種文書罪係犯意各別，行
    為各殊，應予併合處罰，亦有未當。被告辛○○上訴意旨以其雖有偽造文書之情
    事，但並未生損害諸語執以指摘原判決該部分之判決不當，固無足取，然原判決
    此部分既有可議，而檢察官上訴意旨以被告癸○○持林碧蓮之信用卡辦理信用卡
    借款，林碧蓮顯未同意，從而原審判決被告庚○○、癸○○均無罪，自有未洽等
    語憑以指摘原判決關於被告庚○○、癸○○部分之判決不當，亦有理由，自應由
    本院將原判決關於被告辛○○、庚○○、癸○○部分均予以撤銷改判。爰分別審
    酌被告辛○○、庚○○、癸○○犯罪之動機、目的、手段及被告辛○○偽造之扣
    繳憑單、在職證明數量甚為龐大，助長國人以偽造文件方式向金融機構申辦信用
    卡之不良風氣，所生危害非輕，惟其犯罪後態度尚稱良好，而被告庚○○、癸○○犯罪情節較輕微等一切情狀，就被告辛○○部分量處有期徒刑貳年陸月，就被
    告庚○○部分判處有期徒刑陸月，就被告癸○○部分量處有期徒刑參月。查被告
    庚○○、癸○○均素行尚稱良好，未曾受有期徒刑以上刑之宣告，有被告全國前
    案紀錄表在卷可考，而彼等於本院審理中，固弗承犯行，惟念被告癸○○係因急
    需用錢始以前開方式籌款，法雖難容，其情尚非不可原宥，而被告庚○○與被告
    辛○○係屬夫妻關係，此經渠等陳明在卷，而被告辛○○業因本案經本院諭知
    押，如被告庚○○再因本案入監服刑，其家庭當無人可以維持，故本院認為被告
    庚○○、癸○○經此次刑之宣告，當知所警愓而無再犯之虞，故彼等所受上揭刑
    之宣告，均以暫不執行為適當，爰就被告庚○○部分併予宣告緩刑參年，就被告
    癸○○部分併予宣告緩刑貳年，以啟自新。扣案如附表一所示之印章均係偽造，
    應依刑法第二百十九條之規定予以宣告沒收；至扣案如附表二所示之物中，偽造
    扣繳憑單一袋、偽造在職證明書一袋、灰色資料夾內所裝之偽造扣繳憑單、在職
    證明、深綠色資料夾內所裝之偽造扣繳憑單、在職證明、淺綠色資料夾內所裝之
    偽造扣繳憑單，均係被告辛○○所有因犯罪所得之物，另空白扣繳憑單一袋及前
    述淺綠色資料夾內之空白在職證明及員工職務證明書，則係被告辛○○所有預備
    犯偽造私文書罪所用之物，另如附表三所示之物中，變造之身分證影本一袋、灰
    色資料夾、深綠色資料夾及淺綠色資料夾內所裝之變造身分證影本，均係被告所
    有因犯變造特種文書罪所得之物，另「台中市○○路○段十三之七號」長戳章，
    均係被告辛○○所有供犯變造特種文書罪所用之物，業據被告辛○○於原審審理
    時供明無訛，爰均依法併予宣告沒收之。又顧客存根顧客簽名欄偽造「宋碧蓮」
    之署押各壹枚，亦應依法併予宣告沒收之。至前述灰色資料夾內另有台中市稅捐
    稽徵處八十六年地價稅繳款書、房屋稅繳款書、戶口名簿、台中市中正地政事務
    所土地所有權狀、建築改良物所有權狀、台中市霧峰地政事務所地價證明書及土
    地登記簿謄本、立竣有限公司薪資單、全民健康保險卡影本、亞太商業銀行綜合
    存款存摺影本郵政存簿儲金儲金簿影本、中國信託商業銀行活期儲蓄存款存摺、
    國有基地租賃契約影本、勞工保險卡、八十七年度台南縣稅捐稽徵處房屋稅繳款
    書，淺綠色資料夾內另裝統一發票影本、綜合所得稅各類所得資料查詢、勞工保
    險卡影本、深綠色資料夾內另有房屋租賃契約書正本、信用卡申請書三件（連同
    信封）、戶口名簿、萬泰商業銀行期儲蓄存款存摺、八十六年度台中縣稅捐稽徵
    處房屋稅繳款書、黃振明護照影本連同存摺影本二份、基隆市安樂地政事務所土
    地所有權狀、建物所有權狀、勞工保險卡、台中縣豐原地政事務所土地所有權狀
    、建築改良物所有權狀、台中市第九信用合作社支票存款往來抄簿影本、彰化銀
    行活期儲蓄存款存摺、台中縣霧峰地政事務所土地所有權狀、建築改良物所有權
    狀等物，既非偽造之文書，核與本案亦無何關聯，附表四編號１至３所示之印章
    ，被告辛○○否認係其所偽造，且該三枚印章與編號４所示印章均難認與本案有
    何關聯，另金匯通互助聯誼中心契約書及相關資料一袋核亦與本案無關，丁○○
    、陳春杰之信用卡非被告辛○○所有之物，該等物品依法尚不加以宣告沒收，爰
    均不為沒收之諭知，附此敘明。
三、至台灣台中地方法院檢察署移送併案審理之八十八年度偵字第五○六三號同署八
    十八年度偵字第五○五七號案件，被告辛○○均堅決否認有該部分移送併辦意旨
    所指之犯行，復經原審認與檢察官起訴被告辛○○所涉之罪嫌無裁判上一罪之關
    係而予以函退，本院尚不得併予審理。另台灣台中地方法院檢察署移送併案審理
    之八十八年度偵字第二三二○○號案件，被告辛○○固坦承有向該案之被告戊○○、乙○○、甲○○等人購買彼等盜刷之物品等語，但亦否認有與渠等共同盜刷
    之行為，從而被告辛○○此部分縱令有涉犯購買贓物之罪嫌，惟與檢察官起訴被
    告辛○○右開經論罪科刑之判決部分，尚難認有裁判上一罪之關係，本院依法尚
    不得併予審理，自應函退由檢察官另行偵查，併予敘明。
乙、被告己○○、丙○○部分：
一、本案關於被告己○○、丙○○部分經本院審理結果，認第一審判決認被告己○○
    、丙○○被訴偽造文書等之事實不能證明而諭知彼等均無罪，並無不當，應予維
    持，並引用第一審判決書該部分記載之證據及理由（如附件）。
二、檢察官在本院未提出其他不利於被告己○○、丙○○之證據，其上訴意旨以被告
    丙○○涉案部分業經被告辛○○供述明確，而被告丙○○復畏罪逃匿諸語及被告
    己○○明知其並不符合申請信用卡之條件，猶備齊個人之身分證影本交給林姓之
    不詳姓名者代辦信用卡，該林姓不詳姓名者再偽造扣繳憑單等物而向銀行申辦等
    情，亦為被告己○○供認不諱，雖本案無法查出該林姓之不詳姓名者，然被告林
    俊良既與之共同之犯意聯絡與行為分擔，自應同負偽造文書之共同正犯諸語而據
    以指摘原判決各該部分之判決不當，惟本院斟酌原審已於判決理由欄敘明該部分
    無罪判決之理由及其所憑之證據等情，因認檢察官此部分之上訴為無理由，應予
    駁回。
丙、據上論斷，應依刑事訴訟法第三百六十九條第一項前段、第三百六十四條、第三
    百六十八條、第二百九十九條第一項前段、第三百條，刑法第二百十六條、第二
    百十條、第二百十二條、第三百三十九條第一項、第三百四十五條、第二百十九
    條、第二十八條、第五十六條、第五十五條、第七十四條第一款、第三十八條第
    一項第二款、第三款，罰金罰鍰提高標準條例第一條前段判決如主文。
本案經檢察官壬○○到庭執行職務。
中      華      民      國    八十九     年      六       月    八      日
                                  臺灣高等法院臺中分院刑事第十庭
                                  審判長法  官  林  照  明
                                              法  官  曾  謀  貴
                                              法  官  李  寶  堂
右正本證明與原本無異。
辛○○、庚○○、癸○○部得上訴。
己○○、丙○○部分，檢察官得上訴，被告不得上訴。
如不服本判決應於收受送達後十日內向本院提出上訴書狀，其未述上訴之理由者並
得於提起上訴後十日內向本院補提理由書（均須按他造當事人之人數附繕本）。
                                              書記官  蕭  玉  真
中      華      民      國    八十九     年      六       月    十二    日
附錄：
刑法第三百四十五條：
以犯前條之罪為常業者，處五年以下有期徒刑，得併科三千元以下罰金。
                                                                        Ｄ
台灣台中地方法院刑事判決                          八十八年度訴字第五五一號
    公  訴  人  台灣台中地方法院檢察署檢察官
    被      告  辛○○  男三十六歲（民國○○○年○○月○○日生）
                        住高雄縣鳳山市○○里○○○鄰○○路三三二巷十之三號
                        居台中市○○區○○路二段二六八巷六號
                        身分證統一編號：Ｅ一二一五七五九五號
                庚○○  女三十五歲（民國○○○年○月○○日生）
                        住高雄市○○區○○里○○鄰○○街四十七巷一弄廿一號
                        身分證統一編號：Ｒ00000000號
    右二人共同
    選任辯護人  陳亦奇律師
    被      告  己○○  男三十三歲（民國○○○年○○月○○日生）
                        住高雄縣鳳山市○○里○○街十三號
                        身分證統一編號：Ｒ一二一五四三七號
                癸○○  男三十歲（民國○○○年○○月○○○日生）
                        住彰化縣大村鄉○○村○鄰○○○路二五三號
                        身分證統一編號：Ｎ00000000號
    選任辯護人  張正忠律師
    被      告  丙○○  男四十四歲（民國○○○年○○月○日生）
                        住台中縣大里市○○村○○路二十九巷七之四號
                        身分證統一編號：Ｋ一0000000號
                黃淼鑫  男三十一歲（民國○○○年○月○日生）
                        住南投縣集集鎮○○路三十四巷四十五號
                        身分證統一編號：Ｍ一二七五七六二號
右列被告等因偽造文書等案件，經檢察官提起公訴（八十七年度偵字第二二六三九號
）暨移送併案審理（八十八年度偵字第五０五七號、五０六三號），本院判決如左：
    主  文
辛○○連續偽造私文書，足以生損害於他人，處有期徒刑年，附表一所示之印章各
壹枚及附表二所示之物均沒收。又連續變造國民身分證，足以生損害於他人，處有期
徒刑拾月，扣案之「台中市○○路○段十三之七號」印章壹枚及附表三所示之物均沒
收。主刑部分應執行有期徒刑年捌月。
黃淼鑫共同行使偽造私文書，足以生損害於他人，處有期徒刑肆月，緩刑貳年。「裕
昌工程行服務證明書」（附本院卷第一九九頁）上「裕昌工程行」印文壹枚、「王金
 _」印文貳枚及「王金 _」署押壹枚，均沒收。
癸○○、庚○○、丙○○、己○○均無罪。
    事  實
一、辛○○自民國八十七年七月間起，在各大報紙上刊登廣告，以每份各類所得扣繳
    暨免扣繳憑單（以下簡稱扣繳憑單）新台幣（下同）五千元，每代辦一張信用卡
    收取該信用卡額度二成費用之價格，販售偽造之扣繳憑單及代辦信用卡，欲購買
    扣繳憑單及委由辛○○申辦信用卡之客戶以報載電話與辛○○約定會面地點，由
    辛○○前往收取客戶之身分證影本並留下聯絡電話，辛○○取得客戶之身分證影
    本後，即基於變造特種文書之概括犯意，以其預先刻好之「台中市○○路○段十
    三之七號」印章，蓋用於該等身分證影本之住遷註記欄後再加以影印，而連續變
    造該等身分證影本，足以生損害於各該身分證持有人，俾銀行核發信用卡後可由
    其先取得，其得於交付信用卡予客戶時收取代辦信用卡之費用。辛○○於八十七
    年八月間，復基於偽造私文書之概括犯意，在台中市委由不知情之刻印業者，偽
    造如附表一所示之各公司、商號及私人之印章，蓋用於在職證明書上，委由台中
    市不知情之電腦打字行將向其購買扣繳憑單客戶之姓名、身分證號碼、住址，填
    載於在職證明及其預先影印之空白扣繳憑單影本上所得人部分，而連續冒以附表
    一所示各公司、商號或個人之名義，偽造在職證明書及扣繳憑單，足以生損害於
    附表一所示各公司、商號及個人。
二、黃淼鑫明知申請信用卡須出具扣繳憑單及在職證明等文件，然因其並無工作，竟
    於八十七年九月初某日，與在聯合報上刊登代辦信用卡廣告之林姓、名字不詳、
    約二、三十歲之成年男子基於共同偽造私文書之概括犯意聯絡，由黃淼鑫提供國
    民身分證影本予該林姓男子，林姓男子則偽造「裕昌工程行」、「王金 _」之印
    文及「王金 _」之署押於「裕昌工程行服務證明書」上，而偽造黃淼鑫曾於王金
     _擔任負責人之裕昌工程行任職之服務證明書，另冒以裕昌工程行名義，偽造黃
    淼鑫自八十六年一月至十二月於該工程行薪資所得為五十八萬四千二百六十五元
    之扣繳憑單，林姓男子連續偽造上開扣繳憑單及裕昌工程行服務證明書後，於八
    十七年九月間某日，持該二份偽造之私文書及黃淼鑫國民身份證影本，至荷商荷
    蘭銀行股份有限公司（下稱荷蘭銀行）申請信用卡，致荷蘭銀行誤認黃淼鑫確在
    裕昌工程行任職、於八十六年度有上述薪資收入，核發信用卡予黃淼鑫使用，足
    以生損害於名為裕昌工程行之商號、王金鉤之個人暨荷蘭銀行。
三、辛○○嗣於八十七年十月十四日十三時五十分許，在台中市○○路○段六二五號
    家樂福賣場，與庚○○（業經本院判決無罪，詳後述）同時為警查獲，嗣帶同警
    員前往台中市○○路○段二六八巷六號，扣得附表一所示之偽造印章，辛○○所
    有因犯罪所得之變造身分證影本一袋、偽造扣繳憑單一袋、偽造在職證明書一袋
    、內裝有偽造扣繳憑單、在職證明及變造身分證影本之灰色資料夾一本、內裝有
    偽造之扣繳憑單、在職證明及變造身分證影本之深綠色資料夾一本、內裝有偽造
    之扣繳憑單、變造身分證影本之淺綠色資料夾一本，及其所有預備犯罪之空白扣
    繳憑單一袋及前述淺綠色資料夾內之空白在職證明及員工職務證明書等物，另與
    本件犯行無關之如附表四所示印章、如後述理由欄壹之二之（一）部分所示裝於
    上述三資料夾內之其餘物品及金匯通互助聯誼中心契約書及相關資料一袋，非辛○○所有之丁○○、陳春杰信用卡各一張，另因扣得荷蘭銀行核發予黃淼鑫之信
    用卡，而循線得悉事實欄第二項所示犯行。
四、案經台中市警察局第四分局移送台灣台中地方法院檢察署檢察官偵查起訴暨移送
    併案審理。
    理  由
壹、有罪部分
一、（一）右揭事實，業據被告辛○○於本院八月二十四日、九月十四日審判期日坦
    承不諱，復有附表一所示之偽造印章，辛○○所有因犯罪所得之變造身分證影本
    一袋、偽造扣繳憑單一袋、偽造在職證明書一袋、內裝有偽造扣繳憑單、在職證
    明及變造身分證影本之灰色資料夾一本、內裝有偽造之扣繳憑單、在職證明及變
    造身分證影本之深綠色資料夾一本、內裝有偽造之扣繳憑單、變造身分證影本之
    淺綠色資料夾一本，及其所有預備犯罪之空白扣繳憑單一袋及前述淺綠色資料夾
    內之空白在職證明及員工職務證明書等物扣案可資佐證。至選任辯護人於八十八
    年八月六日所提辯護意旨（二）狀中稱被告辛○○僅係單純持有前開偽造之扣繳
    憑單及在職證明，應不構成犯罪等語，然被告辛○○於本院審理時已自承該等私
    文書係其利用不知情之刻印業者及電腦打字行偽刻公司行號印章及輸入客戶資料
    後作成，是該等私文書顯係其偽造無疑，上開辯護意旨尚難採憑，併此敘明。綜
    上，本件事證明確，被告辛○○之犯行堪以認定。（二）訊之被告黃淼鑫固不諱
    言將身分證影本交付林姓男子申辦信用卡，然矢口否認有何犯行，辯稱：伊不知
    林姓男子申請辦理信用卡時須偽造扣繳憑單及在職證明等私文書云云。經查，被
    告黃淼鑫係於八十七年九月初見報紙刊登代辦信用卡之廣告，經同案被告己○○
    依報刊廣告詢問結果只須身分證影本即得辦理信用卡，費用二萬三千元，可於銀
    行核發信用卡後刷卡付款，黃淼鑫便將身分證影本委由己○○交付林姓男子，至
    信用卡申請書並非其所填寫。一般辦理信用卡需要身分證、薪資證明、在職證明
    ，黃淼鑫因無工作，不符合資格，始找人代辦等情，業據被告黃淼鑫於偵查中供
    述屬實（見八十八年一月八日偵訊筆錄），足見被告黃淼鑫對於向銀行申請辦理
    信用卡時須提出扣繳憑單及在職證明等文書一事知之甚詳，又其並不諱言委託林
    姓男子代為申請信用卡時並未提出上開文件，然經本院向荷蘭銀行查詢結果，被
    告黃淼鑫向該行申請核發信用卡時，曾檢附身分證影本、八十六年度所得扣繳憑
    單、服務證明書正本各一件，此有該行八十八年八月十二日陳報狀所檢附之上述
    文書附卷可稽，被告黃淼鑫復自承從未在上述扣繳憑單及服務證明書上所載之「
    裕昌工程行」工作，足見該等文書均係林姓男子所偽造無疑。被告黃淼鑫明知扣
    繳憑單等薪資證明及服務證明書等工作證明係申辦信用卡所必備之文書，而其向
    荷蘭銀行申辦信用卡時並無工作，倘其非委由代辦信用卡之林姓男子偽造該等文
    書，其必無法獲准信用卡，從而其與代辦信用卡之林姓男子間就偽造前述扣繳憑
    單及服務證明書後持以行使之犯行間顯有意思聯絡無疑，是其二人自應共負行使
    偽造私文書罪責。本件事證已明，被告黃淼鑫所辯上情應係卸責之詞，不足採信
    ，其犯行亦堪認定。
二、（一）被告辛○○偽造扣繳憑單及在職證明，所為係犯刑法第二百十條之偽造私
    文書罪，至其將他人身分證影本上之住址變更後重加影印，所為係犯同法第二百
    十二條之變造特種文書罪。被告偽造如附表一所示之印章，係偽造在職證明之部
    分行為，不另論罪。被告先後多次偽造私文書及變造特種文書之犯行，均時間緊
    接，所犯構成要件相同，顯係基於概括犯意為之，皆為連續犯，應俱以一罪論，
    並加重其刑。被告所犯上開二罪間，犯意各別，行為互殊，應予分論併罰。爰審
    酌被告辛○○之素行（見卷附本院被告全國前案紀錄表）、犯罪之動機、目的、
    手段、偽造之扣繳憑單及在職證明數量甚為龐大、助長國人以偽造文件方式向金
    融機構申辦信用卡之不良風氣、所生危害非輕、及其犯後態度等一切情狀，就其
    所犯上開二罪分別量處如主文所示之刑，並定其應執行之刑。扣案如附表一所示
    之印章均係偽造，應依刑法第二百十九條規定宣告沒收。附表二所示之物中，偽
    造扣繳憑單一袋、偽造在職證明書一袋、灰色資料夾內所裝之偽造扣繳憑單、在
    職證明、深綠色資料夾內所裝之偽造扣繳憑單、在職證明、淺綠色資料夾內所裝
    之偽造扣繳憑單，均係被告所有因犯偽造私文書罪所得之物，另空白扣繳憑單一
    袋及前述淺綠色資料夾內之空白在職證明及員工職務證明書，則係被告辛○○所
    有預備犯偽造私文書罪所用之物。附表三所示之物中，變造之身分證影本一袋、
    灰色資料夾、深綠色資料夾及淺綠色資料夾內所裝之變造身分證影本，均係被告
    所有因犯變造特種文書罪所得之物，另「台中市○○路○段十三之七號」印章係
    被告辛○○所有供犯變造特種文書罪所用之物，業據其於本院審理時所供明，爰
    均依法宣告沒收。至前述灰色資料夾內另有台中市稅捐稽徵處八十六年地價稅繳
    款書、房屋稅繳款書、戶口名簿、台中市中正地政事務所土地所有權狀、建築改
    良物所有權狀、台中市霧峰地政事務所地價證明書及土地登記簿謄本、立竣有限
    公司薪資單、全民健康保險卡影本、亞太商業銀行綜合存款存摺影本郵政存簿儲
    金儲金簿影本、中國信託商業銀行活期儲蓄存款存摺、國有基地租賃契約影本、
    勞工保險卡、八十七年度台南縣稅捐稽徵處房屋稅繳款書，淺綠色資料夾內另裝
    統一發票影本、綜合所得稅各類所得資料查詢、勞工保險卡影本、深綠色資料夾
    內另有房屋租賃契約書正本、信用卡申請書三件（連同信封）、戶口名簿、萬泰
    商業銀行期儲蓄存款存摺、八十六年度台中縣稅捐稽徵處房屋稅繳款書、黃振明
    護照影本連同存摺影本二份、基隆市安樂地政事務所土地所有權狀、建物所有權
    狀、勞工保險卡、台中縣豐原地政事務所土地所有權狀、建築改良物所有權狀、
    台中市第九信用合作社支票存款往來抄簿影本、彰化銀行活期儲蓄存款存摺、台
    中縣霧峰地政事務所土地所有權狀、建築改良物所有權狀等物，既非偽造之文書
    ，核與本案亦無何關聯，附表四編號１至３所示之印章，被告辛○○否認係其所
    偽造，且該三枚印章與編號４所示印章均難認與本案有何關聯，另金匯通互助聯
    誼中心契約書及相關資料一袋核亦與本案無關，丁○○、陳春杰之信用卡非被告
    辛○○所有之物，該等物品爰均不諭知沒收，附此敘明。（二）被告黃淼鑫委由
    不詳姓名之林姓男子偽以裕昌工程行名義製作內容不實之扣繳憑單及服務證明書
    ，持以向荷蘭銀行申請辦理信用卡，核其所為，係犯刑法第二百十六條、第二百
    十條之偽造私文書罪。被告黃淼鑫與林姓男子偽造「裕昌工程行」、「王金 _」
    之印文及「王金 _」之署押，為偽造「裕昌工程行服務證明書」之部分行為，至
    其基於概括犯意，連續偽造「裕昌工程行服務證書」及扣繳憑單二私文書之低度
    行為，應為行使該等私文書之高度行為所吸收，均不另論罪。其二人就行使偽造
    私文書犯行間有犯意聯絡及行為分擔，均係共同正犯。爰審酌被告黃淼鑫之素行
    、犯罪之動機、目的、手段、所為影響發卡銀行對信用卡客戶徵信之正確性及其
    犯後態度等一切情狀，量處如主文所示之刑。末查被告黃淼鑫前未曾受有期徒刑
    以上刑之宣告，有本院被告全國前案紀錄表在卷可按，其因一時失慮誤罹本件犯
    行，經此教訓，當知警惕而無再犯之虞，本院綜核各情，所宣告之刑，認以暫不
    執行為適當，併予宣告緩刑二年，以啟自新。「裕昌工程行服務證明書」上「裕
    昌工程行」印文一枚、「王金鉤」印文二枚及「王金鉤」署押一枚均係偽造，應
    依刑法第二百十九條規定宣告沒收。至扣案之黃淼鑫信用卡係發卡銀行所有之物
    （參見信用卡定型化契約範本第六條第二項），自不得諭知沒收，附此敘明。
三、公訴意旨認：被告辛○○為客戶偽造扣繳憑單及在職證明後，持以向不知情之金
    融機構申辦信用卡，又其於前述時間另經營「信用卡借款」業務，其方式係由辛○○陪同欲借款之客戶持信用卡至各大百貨公司或各大賣場刷卡購買物品，辛○○再以刷卡金額七五折之價格向客戶收購貨物。八十七年十月十四日，癸○○（
    另由本院判決無罪，詳後述）欲以上開方式向辛○○借款，癸○○乃打電話與辛○○聯絡，辛○○要求癸○○帶信用卡於當日中午至台中市○○路家樂福商店消
    費借款，癸○○乃持其不知情之妻林碧蓮之信用卡至上開地點，辛○○及其妻庚○○即持林碧蓮之信用卡先後二次刷卡購買香煙共約四萬餘元，付款結帳時並由
    庚○○持林碧蓮之信用卡刷卡，並假冒林碧蓮本人在信用卡付款存根處代為偽簽
    宋碧蓮之名，足生損害於宋碧蓮、家樂福商場與中國信託商業銀行等單位，而認
    被告辛○○另涉犯刑法第二百十六條、第二百十條之行使偽造私文書及同法第三
    百三十九條第一項之詐欺取財罪嫌。惟查，被告辛○○固曾為客戶偽造扣繳憑單
    及在職證明，惟其偽造之扣繳憑單係影本，客戶認不夠逼真而不願付款，辛○○
    遂未持該等偽造之私文書向銀行申請辦理信用卡等情，迭據被告辛○○於偵查中
    及本院審理時供陳明確，況本件亦未扣得其他證據足認被告辛○○曾持偽造之扣
    繳憑單及在職證明向金融機構申請辦理信用卡，是被告辛○○被訴行使偽造私文
    書之犯行尚屬無從證明。另上述由癸○○以信用卡刷卡購買貨物後，被告辛○○
    再以刷卡金額七五折價格收購貨物藉以取得利潤之貸款方式，既經被告辛○○與
    癸○○事前達成合意，則被告辛○○以低於刷卡金額之現金購買癸○○刷卡購得
    之貨物，癸○○當無陷於錯誤而交付財物可言。又至家樂福商店刷卡消費者並非
    被告辛○○，故被告辛○○亦無對家樂福商店及中國信託商業銀行施用詐術之舉
    ，此外復查無積極證據足認被告辛○○有何詐欺犯行，其被訴詐欺取財罪嫌亦不
    能證明，此二部分原均應諭知無罪之判決，然公訴人認行使偽造私文書為被告辛○○前揭經論處偽造私文書罪之高度行為，詐欺取財部分則與上開論罪部分有牽
    連犯之裁判上一罪關係，爰均不另為無罪之諭知。
四、公訴意旨另以被告黃淼鑫於前揭時地委由林姓男子辦理信用卡，林姓男子於八十
    七年十月十三日取得荷蘭銀行核發之黃淼鑫信用卡後，先持以刷卡消費二萬三千
    元後，再交予同案被告己○○囑其交付黃淼鑫，因認被告黃淼鑫另涉犯刑法第三
    百三十九條第一項之詐欺取財罪嫌云云。經查，被告黃淼鑫委由林姓男子申請辦
    理之荷蘭銀行信用卡曾於八十七年十月十三日使用，消費五百六十元及二萬三千
    八百元，固有該銀行陳報狀一件在卷供參，然被告黃淼鑫於尚未取得該信用卡前
    即為警查獲，業據被告黃淼鑫及同案被告己○○於偵查中供陳明確，可見該信用
    卡上開二筆消費並非被告黃淼鑫所為，故被告黃淼鑫自無對荷蘭銀行施用詐術之
    可言，此外復查無其他積極證據足證被告黃淼鑫有何詐欺取財犯行，原應為無罪
    之諭知，惟公訴人認此部分與被告黃淼鑫前揭經論罪科刑部分有牽連犯之裁判上
    一罪關係，爰不另為無罪之諭知。
五、（一）台灣台中地方法院檢察署八十八年度偵字第五０六三號移送併辦意旨略以
    ：被告辛○○以借款人每刷卡一萬元，辛○○即交付借款人六千元，抽取另四千
    元作為利息之方式，經營信用卡借款業務，嗣於八十八年二月八日十三時四十五
    分許，辛○○帶同欲借款之張欽淵至台中市○○○路與復興路口之加油站試刷信
    用卡時，為警查獲，因認被告辛○○另涉犯重利罪嫌云云。訊之被告辛○○堅決
    否認有此部分犯行，辯稱：伊係欲以現金向張欽淵購買張欽淵以信用卡刷卡購得
    之貨物，並無貸放款項收取重利之行為等語。經查，被告辛○○經提起公訴部分
    係犯刑法第二百十條、第二百十二條之罪，已如前述，其此部分所為縱如移送併
    辦意旨所指成立重利罪，與前揭經論罪科刑部分之犯行構成要件迥異，且時間相
    距三月餘，顯無方法結果之牽連關係可言，自非裁判上一罪，本院無從併予審理
    ，應退由檢察官另行處理。（二）台灣台中地方法院檢察署八十八年度偵字第五
    ０五七號移送併辦意旨略以：被告辛○○於八十七年八月二十八日，持偽造之「
    聖堡科技股份有限公司」員工薪資明細單及各類所得扣繳憑單等私文書，冒以案
    外人陳春杰之名義，向泛亞商業銀行股份有限公司（下稱泛亞銀行）申請信用卡
    使用，於領得信用卡後復於同年九月八日至十三日止刷卡消費八次共計八萬九千
    六百八十元並偽簽陳春杰之署押於簽帳單上，致各該特約商店陷於錯誤而交付貨
    物予辛○○，足以生損害於陳春杰、泛亞銀行及各特約商店，因認被告辛○○涉
    犯刑法第二百十條及第三百三十九條之罪嫌云云。訊之被告辛○○堅決否認曾冒
    陳春杰之名向泛亞銀行申辦信用卡後持該卡消費，辯稱：伊均係向以信用卡購貨
    之人以低價購買貨物，並未持他人名義之信用卡刷卡消費等語。經查，本件移送
    併辦部分係由泛亞銀行提出告訴，而泛亞銀行係經台中市第四分局通知被告辛○○於為警查獲時一併扣得陳春杰之身分證等情，業據告訴人泛亞銀行代理人陳淑
    玲於本院審理時陳述綦詳，是告訴代理人所言尚無從證明申辦陳春杰信用卡之扣
    繳憑單及在職證明書係被告辛○○所偽造，另本院當庭命被告辛○○書寫「陳春
    杰」三字十次，經核對與卷附簽帳單上「陳春杰」署押之字跡出入頗大，顯非同
    一人所為，此外復查無積極證據可認被告辛○○有持偽造之扣繳憑單及在職證明
    ，假冒陳春杰之名申辦信用卡刷卡消費之犯行，是尚難證明辛○○有此部分移送
    併辦意旨所指犯行，此部分亦應退由檢察官另行處理。
貳、無罪部分
  、公訴意旨略以：
（一）被告丙○○與辛○○共同意圖為自己不法之所有，自八十七年七月間起，在各
      大報紙上刊登廣告，販售偽造之扣繳憑單及代辦偽造之信用卡，偽造之扣繳憑
      單一份賣五千元，代辦信用卡一張之費用係該信用卡額度之二成，購買扣繳憑
      單之方式是由客人先打電話給丙○○，丙○○先和客人約好地點後，再由辛○○前往接洽，辛○○在接洽過程中並同時詢問客戶是否需代辦信用卡，如客戶
      同意，則由辛○○將客人之身分證影本及聯絡電話交給丙○○，丙○○再將該
      身分證影本上客戶之住址皆變造為「台中市○○路○段十三之七號」，並偽造
      客戶之扣繳憑單及在職證明，而後持之向各不知情之金融機構申辦，等到申請
      出信用卡後再交給客戶，並向客戶索取信用卡消費額度二成之利潤，所得利潤
      由丙○○與辛○○二人六四分帳。另丙○○與辛○○又同時經營「信用卡借款
      」業務，其方式係由辛○○陪同欲借款之客戶持信用卡至各大百貨公司或各大
      賣場以刷卡方式購買物品，辛○○再以刷卡金額七五折之價格向客戶收購貨物
      ，因認被告丙○○涉犯刑法第二百十條、第二百十一條、第二百十二條、第二
      百十六條、第二百十七條第一項、第二百十八條第一項及第三百三十九條第一
      項之罪嫌云云。
（二）被告癸○○於八十七年十月十四日以電話與辛○○聯絡，欲以前述（一）之方
      式向辛○○借款，而應辛○○之要求，於當日中午攜帶其妻林碧蓮之信用卡至
      台中市○○路家樂福商店與辛○○及其妻即被告庚○○會合，由庚○○持林碧
      蓮之信用卡購買價值分別為九千四百元及三萬二千七百四十元之貨物後，冒林
      碧蓮名義於簽帳單上偽造「宋碧蓮」之署押，足生損害於宋碧蓮、家樂福商場
      及中國信託商業銀行，因認被告癸○○及庚○○涉犯刑法第二百十條、第二百
      十七條第一項及第三百三十九條第一項之罪嫌云云。
（三）被告己○○明知其並無符合申請信用卡之條件，竟意圖為自己不法之所有，於
      八十七年九月初某日，持其本人之身分證影本交給一位林姓之不詳姓名者代辦
      信用卡，該姓林者再偽造扣繳憑單、在職證明等文件後向荷蘭銀行申辦，雙方
      並約定辦妥一張信用卡代價為二萬三千元，因認被告己○○涉犯刑法第二百十
      條、第二百十一條、第二百十二條、第二百十六條、第二百十七條第一項、第
      二百十八條第一項及第三百三十九條第一項之罪嫌云云。
二、按犯罪事實應依證據認定之，無證據不得推定其犯罪事實；不能證明被告犯罪或
    其行為不罰者，應諭知無罪之判決，刑事訴訟法第一百五十四條、第三百零一條
    第一項分別定有明文。又共同被告不利於己之陳述，固得採為其他共同被告犯罪
    之證據，惟此項不利之陳述，須無瑕疵可指，而就其他方面調查，又與事實相符
    ，始得採為其他共同被告犯罪事實之認定（最高法院四十六年台上字第四一九號
    判例意旨參照）。本件公訴人認被告丙○○、癸○○、庚○○及己○○涉犯上開
    罪嫌，無非以右揭事實，業據該四名被告供認不諱，並有偽造文書簿冊、偽造印
    章、偽造各類所得扣繳憑單、偽造員工在職證明與薪資所得等物扣案可資佐證，
    為其主要論據。訊之被告丙○○堅決否認有何公訴人所指之犯行，辯稱：伊不認
    識被告辛○○，更未登報販賣偽造之扣繳憑單及代辦信用卡等語；被告癸○○、
    庚○○坦言於前開時地為向辛○○借款，由癸○○將林碧蓮之信用卡交付庚○○
    刷卡消費後，由庚○○於簽帳單上簽「宋碧蓮」署押之事實，然其二人均否認有
    何犯行，被告癸○○辯稱：伊使用林碧蓮信用卡曾獲得林碧蓮之授權，被告庚○○則辯稱：伊係應其夫辛○○之要求，於癸○○在前揭時地購物時，持信用卡並
    於簽帳單上簽「宋碧蓮」之名等語。至被告己○○固不諱言曾交付身分證影本予
    一林姓男子代辦信用卡，惟亦否認有何犯罪，辯稱：伊並不知悉林姓男子係以偽
    造之扣繳憑單、在職證明等私文書持以向銀行申請辦理信用卡等語。經查：
（一）被告丙○○部分：本件共同被告辛○○於警訊、偵查中迄本院八十八年八月六
      日審判期日止之各次審理時，固均供稱：伊自八十七年七月間受僱於被告丙○○，由丙○○刊登報紙廣告販賣扣繳憑單及代辦信用卡，有意購買扣繳憑單之
      客人先以電話與丙○○聯絡約定地點，由伊前往接洽，伊於接洽過程中並同時
      詢問客戶是否需代辦信用卡，客戶如只購買扣繳憑單不需要任何證件，如需代
      辦信用卡則須交付身分證影本及告知聯絡電話，伊接到上開資料即交由丙○○
      ，丙○○將身分證影本上客戶之住址變造為「台中市○○路○段十三之七號」
      ，並向伊稱如此做法之用意在使銀行核發信用卡後可由其二人先收到，以便收
      取代辦信用卡之傭金等情，然於本院八十八年八月二十四日及九月十四日審判
      期日則改稱：上述販賣扣繳憑單及代辦信用卡之事均係伊一人所為，與被告丙○○無關等語，前後供述情節出入甚大。而本件除被告辛○○於警訊、偵查中
      及八十八年八月六日審判期日前於本院審理時之供述外，並無其他證據可資證
      明被告丙○○曾參與辛○○所指為客戶偽造扣繳憑單及在職證明以申辦信用卡
      之犯行，而該項供述復經辛○○於嗣後審判期日所推翻，揆諸前揭判例意旨，
      尚不得僅憑辛○○該存有瑕疵之供詞，為認定被告丙○○犯罪之唯一證據。此
      外本院又查無其他積極證據，足認被告丙○○有何公訴人所指犯行，既不能證
      明其犯罪，應為無罪之諭知。
（二）被告癸○○、庚○○部分：證人即被告癸○○之妻林碧蓮於警訊時及偵查中均
      證稱：被告癸○○於八十七年十月十四日曾向伊表示要借用伊之信用卡且經伊
      同意，至癸○○如何向辛○○借款，伊不知情等語，嗣於本院審理時經與被告
      癸○○隔離後證稱：伊自八十三年間起即未工作，所持有之信用卡刷卡費用均
      由癸○○支付，故癸○○向伊借用信用卡時伊均同意癸○○使用，癸○○於八
      十七年十月十四日曾向伊借中國信託商業銀行核發之信用卡，並未向伊告知欲
      作何用，該日刷卡金額已付給銀行，且該卡仍繼續使用，該次刷卡對伊並未造
      成任何損害等語，足見被告癸○○係經林碧蓮之授權而使用林碧蓮之信用卡，
      至被告癸○○為以上述方式向辛○○借款，於持林碧蓮信用卡購物時，同意被
      告庚○○於簽帳單上代簽林碧蓮之名，當難認被告癸○○及庚○○係未獲授權
      而冒以林碧蓮名義偽造簽帳單。至林碧蓮將信用卡交付被告癸○○使用，固有
      違背其與發卡銀行間之約定（即持卡人不得將信用卡轉借第三人使用），惟此
      係林碧蓮未遵守其與發卡銀行間之契約約定，應屬民事問題，被告癸○○於上
      開時地使用林碧蓮信用卡刷卡購貨之金額事後既均已支付予發卡銀行，此業據
      證人林碧蓮於本院審理時到庭證述明確，復有中國信託商業銀行股份有限公司
      陳報狀所檢附之綜合資料查詢及消費明細表附卷可稽，足徵被告癸○○委由被
      告庚○○簽帳之始並無不法所有之意圖，自不得因其二人非信用卡之持有人，
      即論渠等以詐欺取財罪責。此外，本院復查無其他積極證據，足資證明被告癸○○、庚○○二人有何犯行，既不能證明其等犯罪，自均應為無罪之諭知。
（三）被告己○○部分：依前述公訴意旨，被告己○○僅係將其身分證影本交付林姓
      男子，該交付身分證影本之行為並不構成犯罪，而公訴人既認被告己○○與該
      林姓男子係屬共同正犯，則必該林姓男子曾為犯罪行為，而被告己○○與之就
      該犯罪行為有意思之聯絡、行為之分擔，或己○○係以自己共同犯罪之意思，
      參與實施構成要件以外之行為，或以自己共同犯罪之意思，事先同謀，而由林
      姓男子實施犯罪之行為（參照最高法院十八年度上字第六七三號判例意旨及司
      法院大法官會議釋字第一０九號解釋），始得對被告己○○繩以刑責，惟經本
      院向荷蘭銀行調閱被告己○○向該行申請辦理信用卡時提出之申請書及檢附之
      所有資料，經該行覆稱：己○○未曾向該行申請辦理信用卡，有荷蘭銀行股份
      有限公司台北分公司中華民國八十八年九月六日荷法函字第一七０號函一件在
      卷可憑，是以公訴人所指該收受被告己○○身分證影本之林姓男子曾為被告己○○偽造扣繳憑單、在職證明等文件後持向荷蘭銀行申辦信用卡一節，純係推
      測之詞，既查無該林姓男子有何犯罪行為，揆諸前揭說明，被告己○○被訴刑
      法偽造文書罪章之各項罪名，亦無證據可資證明。被告己○○既無委由林姓男
      子持偽造之私文書申辦信用卡，自未取得該銀行核發之信用卡，亦無對該銀行
      施用詐術之可能，此外復查無其他證據足認被告己○○有何詐欺取財犯行，其
      被訴涉犯刑法第三百三十九條第一項之罪嫌部分，亦無從證明。本件既無任何
      積極證據，足認被告己○○有何公訴人所指犯行，既不能證明其犯罪，應為無
      罪之諭知。
據上論斷，應依刑事訴訟法第二百九十九條第一項前段、第三百零一條第一項，刑法
第二十八條、第五十六條、第二百十六條、第二百十條、第二百十二條、第五十一條
第五款、第七十四條第一款、第三十八條第一項第二款、第三款、第二百十九條，罰
金罰鍰提高標準條例第一條前段，判決如主文。
中      華      民      國      八十八      年    十    月      五      日
                                台灣台中地方法院刑事第四庭
                                    法  官    鍾  啟  煒
右正本證明與原本無異。
如不服本判決，應於判決送達後十日內向本院提出上訴狀，上訴於臺灣高等法院臺中
分院( 須附繕本 )。
                                          書記官
中    華    民    國      八十八      年       十      月     七    日
附表二：
┌──┬──────────────────┬─────────────┐
│編號│  沒收物品名稱                      │    沒收條文依據          │
├──┼──────────────────┼─────────────┤
│一、│偽造之扣繳憑單一袋                  │刑法第三十八條第一項第三款│
├──┼──────────────────┼─────────────┤
│二、│偽造之在職證明書一袋                │同右                      │
├──┼──────────────────┼─────────────┤
│三、│裝於扣案灰色資料夾內之偽造扣繳憑單及│同右                      │
│    │在職證明。                          │                          │
├──┼──────────────────┼─────────────┤
│四、│裝於扣案深綠色資料夾內之偽造扣繳憑單│同右                      │
│    │及在職證明。                        │                          │
├──┼──────────────────┼─────────────┤
│五、│裝於扣案淺綠色資料夾內之偽造扣繳憑單│同右                      │
├──┼──────────────────┼─────────────┤
│六、│空白扣繳憑單一袋                    │刑法第三十八條第一項第二款│
├──┼──────────────────┼─────────────┤
│七、│前述淺綠色資料夾內所裝之空白在職證明│同五                      │
│    │及員工職務證明書                    │                          │
└──┴──────────────────┴─────────────┘
附表三：
┌──┬──────────────────┬─────────────┐
│編號│  沒收物品名稱                      │    沒收條文依據          │
├──┼──────────────────┼─────────────┤
│一、│變造之身分證影本一袋                │刑法第三十八條第一項第三款│
├──┼──────────────────┼─────────────┤
│二、│裝於扣案灰色資料夾內之變造身分證影本│同右                      │
├──┼──────────────────┼─────────────┤
│三、│裝於扣案深綠色資料夾內之變造身分證影│同右                      │
│    │本                                  │                          │
├──┼──────────────────┼─────────────┤
│四、│裝於扣案淺綠色資料夾內之變造身分證影│同右                      │
│    │本                                  │                          │
└──┴──────────────────┴─────────────┘


司法院資訊處製作；財團法人民間司法改革基金會備份。
